【裁判字號】    99,易,2795
【裁判日期】    991029
【裁判案由】    家庭暴力防治法等
【裁判全文】
臺灣臺北地方法院刑事判決              99年度易字第2795號
公  訴  人  臺灣臺北地方法院檢察署檢察官
被      告  乙  ○
上列被告因違反家庭暴力防治法等案件，經檢察官提起公訴（99
年度偵字第21256、22042號），判決如下：
    主  文
乙○犯違反保護令罪，處拘役伍拾日，如易科罰金，以新臺幣壹
仟元折算壹日。又犯違反保護令罪，處拘役肆拾日，如易科罰金
，以新臺幣壹仟元折算壹日。應執行拘役捌拾日，如易科罰金，
以新臺幣壹仟元折算壹日。
    事  實
一、乙○係甲○○之子，二人間具有家庭暴力防治法第3條第3款
    所定之家庭成員關係。乙○前因家庭暴力案件，經本院民事
    庭於民國98年11月5日以98年度家護字第401號民事通常保護
    令，裁定其不得對甲○○及其配偶任周芳妹實施身體或精神
    上不法侵害之行為、亦不得直接或間接對於甲○○為騷擾、
    接觸之行為、且應於98年11月29日中午12時前遷出甲○○位
    於臺北市○○路○段55號住居所，於遷出上開住居所後，應
    最少遠離該住居所100公尺，保護令有效期間為1年，自核發
    時起生效，並已合法送達於乙○。乙○竟仍於上開保護令有
    效期間內，基於違反保護令及侵入住宅之犯意，明知未得甲
    ○○之允許，於99年9月10日凌晨5時許，以不詳方式，開啟
    上址大門，擅自進入甲○○住處後，復於屋內大聲吼叫，以
    上開方式對甲○○實施精神上不法侵害及騷擾之行為，而違
    反上開保護令。復於同年月23日凌晨5時許，再至甲○○前
    揭住處門口，大聲喊叫任周芳妹之姓名，以此方式對甲○○
    實施精神上不法侵害及騷擾之行為，而違反上開保護令。
二、案經甲○○訴由臺北市政府警察局文山第一分局移送臺灣臺
    北地方法院檢察署檢察官偵查起訴。
    理  由
一、訊之被告乙○於本院審理時坦承有收受上開保護令，且其確
    有於99年9月10日凌晨5時許，前往甲○○位於臺北市○○路
    ○段55號址，且未徵得甲○○之同意即進入及有於99年9月23
    日凌晨5時許，再次前往上址等情，惟就其有無於上開時、
    地大聲吼叫乙節，則辯稱：伊當時喝醉，不記得了云云。本
    院經查：
  (一)被告乙○前因家庭暴力案件，經本院民事庭於民國98年11月
    5日以98年度家護字第401號民事通常保護令，裁定其不得對
    甲○○及其配偶任周芳妹實施身體或精神上不法侵害之行為
    、亦不得直接或間接對於甲○○為騷擾、接觸行為、且應於
    98 年11月29日中午12時前遷出甲○○於臺北市○○路○段55
    號住居所，於遷出上開住居所後，應最少遠離該住居所100
    公尺，保護令有效期間為1年等情，有本院98年度家護字第
    401 號民事通常保護令影本1份在卷足憑；而被告有於99年9
    月10 日凌晨5時許，未徵得告訴人甲○○之同意，進入上址
    及於同年月23日凌晨5時許，再至告訴人甲○○前揭住處門
    口等情，亦據被告乙○於本院審理時供承在卷，並有臺北市
    政府警察局文山第一分局處理家庭暴力案件訪談約制紀錄表
    、臺北市政府警察局文山第一分局處理家暴力案件現場報告
    表、臺北市政府警察局第一分局處理家庭暴力與兒少保護案
    件調查紀錄（通報）表、臺北市政府警察局文山第一分局受
    理各類案件紀錄表在卷足憑。
  (二)被告乙○於99年9月10日凌晨5時許，侵入告訴人前揭住處後
    ，有大聲吼叫之舉乙節，業據告訴人甲○○於警詢、偵查中
    陳述明確，且參酌被告於本院審理時，亦自承其進入上址3
    樓後，見到其弟確有大聲吼叫之舉，此益徵告訴人甲○○前
    揭所述非屬虛妄；另被告乙○於99年9月23日凌晨5時許，再
    至上址門口，大聲呼叫其母親任周芳妹姓名乙情，亦據告訴
    人甲○○於警詢中陳述明確，核與證人即斯時亦居住於該址
    之洪燕秋於警詢中亦稱：「今（23）日早上五點多，地點在
    臺營市○○路○段55號，我婆婆（任周芳妹）敲我房門說乙
    ○在大門外叫她的名字，然後她很害怕，請我處理，隨後我
    就打110報警」等語相符，且參酌被告乙○於本院99年10月
    11日訊問時，亦坦承其確有於99年9月23日凌晨5時許，在上
    址門口呼叫其母親之姓名等語明確，是被告有於99年9月23
    日上午凌晨5時許，在臺北市○○路○段55號址門口，呼叫其
    母親任周芳妹姓名乙節，堪以認定。
  (三)綜上所述，本件事證明確，被告所辯，無非事後圖卸之詞，
    不足採信，被告犯行洵堪認定，應依法論科。
二、查被告乙○與告訴人甲○○為父子關係，分據被告乙○與告
    訴人甲○○供承在卷，此有全戶戶籍資料查詢結果1份在卷
    可憑，是被告與告訴人間具有家庭暴力防治法第3條第3款所
    定之家庭成員關係；次按家庭暴力防治法所稱家庭暴力者，
    謂家庭成員間實施身體或精神上不法侵害之行為；又所稱「
    騷擾」，指任何打擾、警告、嘲弄或辱罵他人之言語、動作
    或製造使人心生畏怖情境之行為，家庭暴力防治法第2條第1
    、3款分別定有明文。是核被告99年9月10日凌晨5時許所為
    ，係犯家庭暴力防治法第61條第1款、第2款、第4款之違反
    法院所為之禁止實施家庭暴力、騷擾及遠離住居所行為之民
    事通常保護令罪、刑法第306條第1項之無故侵入住居罪；而
    被告99年9月23日凌晨5時許所為，則係犯家庭暴力防治法第
    61 條第1款、第2款、第4款之違反法院所為之禁止禁止實施
    家庭暴力、騷擾及遠離住居所行為之民事通常保護令罪。再
    被告所違反民事通常保護令之內容固有3項，但因該保護令
    係以一裁定命被告不得直接對告訴人施實家庭暴力、騷擾及
    遠離住居所等行為，是被告違反上開法院之民事保護令，仍
    應僅構成家庭暴力防治法第61條之一罪，僅同時違反保護令
    之內容共有3項而已，仍應以一行為、犯一罪論處。又被告
    乙○於99年9月10日所為，係以一行為，同時觸犯違反民事
    通常保護令罪及無故侵入住居罪等2罪名，為想像競合犯，
    應依刑法第55條規定，從一重之違反民事通常保護令罪處斷
    。至檢察官雖於證據並所犯法條欄內有引用家庭暴力防治法
    第61條第3款條文，惟被告乙○於本院審理時自承其於98年
    11 月28日前即已搬離上址，且告訴人甲○○對此亦不爭執
    ，是足徵被告乙○確已於98年11月28日搬離上址，故被告於
    前揭時間再次返回上址，係違反家庭暴力防治法第61條第4
    款，而與家庭暴力防治法第61條第3款無涉，是檢察官於證
    據併所犯法條欄內引用家庭暴力防治法第61條第3款，顯係
    贅載，應予更正，併此敘明之。被告乙○先後2次所為，犯
    意各別，行為互殊，應分論併罰之。爰審酌被告不知尊重法
    院所核發之保護令，謹言慎行，反而以上開方式騷擾告訴人
    ，對告訴人精神上之侵害非淺，復斟酌被告智識程度、精神
    狀況等一切情況，分別量處如主文所示之刑，並定其應執行
    之刑及諭知易科罰金之折算標準，以示懲戒。
據上論斷，應依刑事訴訟法第284條之1、第299條第1項前段，家
庭暴力防治法第61條第1、2、4款，刑法第11條前段、第306條第
1項、第55條、第41條第1項前段、第51條第6款，刑法施行法第1
條之1第1項、第2項前段，判決如主文。
本案經檢察官劉俊良到庭執行職務。
中    華    民    國    99    年    10    月    29    日
                  刑事第二十庭  法  官  柯姿佐
以上正本證明與原本無異。
如不服本判決應於收受送達後10日內向本院提出上訴書狀，並應
敘述具體理由；其未敘述上訴理由者，應於上訴期間屆滿後20日
內向本院補提理由書（均須按他造當事人之人數附繕本）「切勿
逕送上級法院」。告訴人或被害人如對於本判決不服者，應具備
理由請求檢察官上訴，其上訴期間之計算係以檢察官收受判決正
本之日期為準。
                                書記官  劉穗筠
中    華    民    國    99    年    10    月    29    日
附錄本案論罪科刑法條全文
家庭暴力防治法第61條
違反法院依第 14 條第 1 項、第 16 條第 3 項所為之下列裁定
者，為本法所稱違反保護令罪，處 3 年以下有期徒刑、拘役或
科或併科新臺幣 10 萬元以下罰金：
一、禁止實施家庭暴力。
二、禁止騷擾、接觸、跟蹤、通話、通信或其他非必要之聯絡行
    為。
三、遷出住居所。
四、遠離住居所、工作場所、學校或其他特定場所。
五、完成加害人處遇計畫。
中華民國刑法第306條
（侵入住居罪）
無故侵入他人住宅、建築物或附連圍繞之土地或船艦者，處 1
年以下有期徒刑、拘役或 3 百元以下罰金。
無故隱匿其內，或受退去之要求而仍留滯者，亦同。

司法院資訊處製作；財團法人民間司法改革基金會備份。
